# 合资企业转内资的注册资本折算问题

提问人：dogluck777 时间：2015-07-06 10:27:51
求助：我现在碰到一个注册资本折算的实务问题。我们公司是一家合资企业，注册资本原本是美元。现在要转变成内资企业，涉及到注册资本要从美元折算成人民币。中外股东在公司成立之前都花费了一笔购地款，然后于公司成立后半年将其转成投资款。这种预付账款性质的投资注入，是应该按照转作投资时的汇率还是按照之前支付时候的汇率折算呢？求教！

回答人：chenyiwei
请说明更具体的业务背景信息？特别是，你公司的外资转内资，是外方股东减资退出，还是外方向中方转让股权而退出？对你公司而言有无因减资而实际支付减资款（或用作减资对价的非货币资产）的情况？

提问人：dogluck777 时间：2015-07-07 10:04:50
不好意思，陈版，我以为这些信息无关判断就没有写。我们是于 1993 年成立的，与香港企业合资，中方控股。原先想造办公楼和仓库，因为当时的金融风暴感觉前景不好，项目就停了。目前公司的主要资产就是一块荒地。现在中方股东已经购回外方股东的股权，因此变成了内资企业。之前在 1999 年的时候公司减资过一次，也支付了减资款。这次变更不涉及到减资的事宜。麻烦陈版了

回答人：chenyiwei
中方收购外方股权变为内资企业，理论上账面的实收资本应保持不变，即账上以人民币表示的实收资本转为变更后内资企业的注册资本。但有些地方的工商会要求按照变更日的现行汇率对原先以外币表示的原外商投资企业注册资本进行折算，以折算后的金额作为变更后内资企业的注册资本。如果这样，则内资公司账上要做一笔资本公积和实收资本之间一增一减的会计分录，将实收资本金额调整到折算后的内资企业注册资本金额。

提问人：dogluck777 时间：2015-07-08 10:04:08
陈版，我也是觉得账面应该力求不动。因为以前是按照合同约定的汇率折算，所以资金实际到账时的汇率与约定汇率的差额进了资本公积。但新的会计准则下，这资本公积是被取消了的，我已经将当初资本公积的账簿翻出来逐笔还原，就碰到了上述的疑惑。当初就是按照地块的预付款转作投资的时点确认的汇率。能把资本公积整体转到注册资本中去就最好了

回答人：chenyiwei
这是历史遗留问题，在工商外企字[2006]81号文于 2006 年 4 月 24 日生效之前，这样做不违反当时的规定。不建议仅仅因为该理由调整当时的实收资本和资本公积。按出资当日汇率折合的现行规定未来适用即可，不追溯。

提问人：cherry123456789 时间：2016-04-01 18:11:11
陈版，打扰您了。我给外资企业做转内资工商变更时， 225 万美元的实收资本我按转让时的现行汇率折算成 1460 万元人民币。现在这家企业的财务说，我给他们造成 313 万的汇兑损益，因为他们账面上实际上有 1773 万的实收资本，现在财务做帐，只好冲资本公积，资本公积减少至 25 万元。问我能不能去工商局做调整。

回答人：chenyiwei
你说的情况应该是借记实收资本 313 万，贷记资本公积 313 万吧？

提问人：Leon_Mathilda 时间：2016-12-21 13:48:42
请问陈版主，我们公司也发生了这样的情况，中方收购外方股份变为内资企业后，实收资本比原先增加，但是我们公司账上原本资本公积为零，这样的话我似乎就不能进行借：资本公积/贷：实收资本的会计处理了？

回答人：chenyiwei
只能借记资本公积了。当然股东用货币补足差额也可以。